【裁判字號】    98,上易,1068
【裁判日期】    980721
【裁判案由】    故買贓物
【裁判全文】
臺灣高等法院臺中分院刑事判決        98年度上易字第1068號
上  訴  人
即  被  告  丁○○
選任辯護人  陳佩吟律師
上列上訴人因故買贓物案件，不服臺灣臺中地方法院98年度易字
第870號中華民國98年5月12日第一審判決（起訴案號：臺灣臺
中地方法院檢察署97年度偵字第10939號），提起上訴，本院判
決如下：
    主  文
原判決撤銷。
丁○○故買贓物，累犯，處有期徒刑伍月，如易科罰金以新台幣
壹仟元折算壹日；又故買贓物，累犯，處有期徒刑陸月，如易科
罰金以新台幣壹仟元折算壹日；又故買贓物，累犯，處有期徒刑
伍月，如易科罰金以新台幣壹仟元折算壹日。應執行有期徒刑壹
年貳月，如易科罰金以新台幣壹仟元折算壹日。
    事  實
一、丁○○前於民國（下同）95年間，因贓物案件，經原審95年
    度訴字第1818號判決判處有期徒刑4月，嗣經本院96年度上
    易字第404號判決上訴駁回確定，於96年6月13日易科罰金執
    行完畢。緣辛○○分別於附表所示之時間、地點竊得如附表
    所示之國際牌DMC-FX01G型號之數位相機1台、筆記型電腦1
    台、華碩廠牌之黑色行動電話1支及國際牌DMC-FX30GT-K型
    號之數位相機1台（辛○○所犯附表編號2、3、4所示之竊盜
    犯行，業經原審97年度訴字第1781號判決分別判處有期徒刑
    8 月、4月、4月，嗣經本院98年度上訴字第15號判決上訴駁
    回確定），丁○○明知上開物品均係辛○○所竊得之贓物，
    竟仍分別基於故買贓物之犯意，先於97年1月間某日，在臺
    中縣太平市○○路465巷56號戶籍處所（原審誤載為在臺中
    縣太平市○○○街32號處所），以新臺幣（下同）3000元，
    向辛○○購買上開筆記型電腦1台；又於97年2月2日12時，
    亦在上址，以1000元及150 0元，同時向辛○○購買上開華
    碩廠牌之黑色行動電話1支及國際牌DMC-FX30GT-K型號之數
    位相機1台；另於97年2月中旬某日，在臺中縣太平市○○○
    街32號承租店面處所（原審誤載為在臺中縣太平市○○路
    465 巷56號處所），以1500元，向辛○○購買上開國際牌
    DMC-FX01G型號之數位相機1台。嗣經警於97年3月11日中午
    12時40分許，在臺中市○○區○○路3段89號國碩遊藝場前
    ，查獲辛○○，並循線於97年3月20日下午4時25分許，持原
    審法院97年度聲搜字第1524號搜索票，至丁○○位於臺中縣
    太平市○○○街32號處所搜索，當場查獲上開失竊之國際牌
    DMC-FX01G型號之數位相機1台。
二、案經臺中市警察局第三分局報請臺灣臺中地方法院檢察署檢
    察官偵查起訴。
    理  由
一、證據能力部分：
（一）按被告以外之人於偵查中向檢察官所為陳述，除顯有不可
      信之情況者外，得為證據， 刑事訴訟法第159條之1第2項
      定有明文。因偵查中對被告以外之人（包括證人、鑑定人
      、告訴人、被害人及共同被告等）所為之偵查筆錄，或被
      告以外之人向檢察官所提之書面陳述，性質上均屬傳聞證
      據。惟現階段刑事訴訟法規定檢察官代表國家偵查犯罪、
      實施公訴，依法其有訊問被告、證人及鑑定人之權，證人
      、鑑定人且須具結，而實務運作時，檢察官偵查中向被告
      以外之人所取得之陳述，原則上均能遵守法律規定，不致
      違法取供，其可信度極高，職是，被告以外之人前於偵查
      中所為證述，除反對該項供述得具有證據能力之一方，已
      釋明「顯有不可信之情況」之理由外，不得遽指該證人於
      偵查中之陳述不具證據能力。本件證人辛○○於檢察官訊
      問時係以證人身分具結後始為陳述（見偵查卷第48頁、第
      49頁、第69頁、第70頁），其未曾提及檢察官在偵查時有
      不法取供之情形，則其當時之供述即無顯不可信之情形，
      是其在偵訊時之證述內容，依刑事訴訟法第159條之1第2
      項之規定，自具有證據能力。
（二）按被告以外之人於審判外之陳述，雖不符前4條（指刑事
      訴訟法第159條之1至第159條之4）之規定，而經當事人於
      審判程序同意作為證據，法院審酌該言詞陳述或書面陳述
      作成之情況，認為適當者，亦得為證據；又當事人、代理
      人或辯護人於法院調查證據時，知有第159條第1項不得為
      證據之情形，而未於言詞辯論終結前聲明異議，視為有前
      項之同意，刑事訴訟法第159條之5第1項、第2項定有明文
      。本件被告就檢察官所提出之其他證據之證據能力，均未
      於言詞辯論終結前聲明異議，自視為同意作為證據，本院
      審酌各該證據作成時之情況，亦認為適當，自具有證據能
      力。
二、訊據被告丁○○矢口否認有何犯行，辯稱：辛○○過去曾拿
    測速器、對講機交給伊維修，而本案僅有拿國際牌DMC-FX01
    G型號之數位相機交給伊維修而已，伊並未購買辛○○之物
    品云云。經查：
（一）辛○○分別於附表所示之時間、地點竊得如附表所示之國
      際牌DMC-FX01G型號之數位相機1台、筆記型電腦1台、華
      碩廠牌之黑色行動電話1支及國際牌DMC-FX30GT-K型號之
      數位相機1台等情，業據證人辛○○於警詢、偵查及原審
      審理時證述甚詳，且經證人丙○○、戊○○、己○○於警
      詢時證述在卷，並有國際牌DMC-FX01G型號之數位相機1台
      扣案可證；又辛○○所犯附表編號2、3、4所示之竊盜犯
      行，亦經原審97年度訴字第1781號判決分別判處有期徒刑
      8 月、4月、4月，嗣經本院98年度上訴字第15號判決上訴
      駁回確定，有原審上開判決及臺灣高等法院被告前案紀錄
      表在卷可憑，是上開物品均係辛○○所竊得之贓物甚明，
      合先敘明。
（二）又證人辛○○自警詢、偵查及原審審理時即均供稱其竊得
      之上開物品均係出售予被告，且證人辛○○於偵查中證稱
      ：（問：你將你所竊取數位相機交給丁○○時，丁○○知
      道這是你所偷贓物？）他知道，‧‧‧他也知道電腦是贓
      物。（問：為何你知道可以將你所偷贓物賣給丁○○？）
      朋友告訴我，他們偷的東西都是賣給丁○○，丁○○是專
      門在收受贓物。（問：你與丁○○有無仇恨糾紛？）沒有
      。（問：有無誣指陷害他人情形？）沒有等語（見偵查卷
      第49頁）。證人辛○○於原審復證稱：（受命法官問：如
      何認識被告？）有一個小姐介紹說被告有在收購一些人家
      偷來的東西，或者別人無法處理的物品。（受命法官問：
      你賣物品給被告過程中，是否曾經發生不愉快或者口角？
      ）沒有，我賣了就走等語（見原審卷第58頁）。按被告與
      證人辛○○間並無仇恨糾紛，既經被告供承（見原審卷第
      27 頁）及證人辛○○上開證述明確在卷，且證人辛○○
      為上開證述，亦不能卸免其竊盜罪責，衡諸一般經驗法則
      ，證人辛○○應無甘冒誣告、偽證罪處罰之風險，而任意
      誣陷被告故買贓物，是其上開證述，應堪憑採。另證人辛○○於原審亦證稱：（上開（扣案）相機你是賣給被告還
      是交給他維修？）我以1500元賣給被告。（受命法官問：
      過去是否曾經交付物品（如測速器、對講機）給被告維修
      ？）沒有等語（見原審卷第57頁反面），即證人辛○○亦
      否認被告上開所辯其有交付扣案之相機等物予被告維修之
      情，被告復未提出任何為證人辛○○維修物品之證據以資
      佐證，又揆之常情，被告如為證人辛○○維修物品，豈有
      未開立維修物品之單據，以資供雙方為憑據，是被告上開
      所辯，顯悖於經驗法不合情理，被告所辯並非可採。
（三）至於證人辛○○雖於警詢及偵查中，就其竊得之上開物品
      究係於何時以何價格出售予被告等情之供述，雖有不一致
      之情形，且對於就其竊得之上開物品係於被告之上開戶籍
      地或租用店面出售予被告等情事之供述，雖亦有先後不符
      等情，然按證人之陳述有部分前後不符，或相互間有所歧
      異時，究竟何者為可採，法院仍得本其自由心證予以斟酌
      ，非謂一有不符或矛盾，即應認其全部均為不可採信；尤
      其關於行為動機、手段及結果等之細節方面，告訴人之指
      陳，難免故予誇大，證人之證言，有時亦有予渲染之可能
      ；然其基本事實之陳述，若果與真實性無礙時，則仍非不
      得予以採信（最高法院74年度臺上字第1599號判例參照）
      。查證人辛○○並非於出售上開物品後，旋即為警查獲，
      且其亦未將其出售上開物品之時間、地點及價格登載於任
      何書面文件上，自難期待其就此部分之前後供述會完全一
      致，是原審審理時即特別針對證人辛○○上開不一致之供
      述部分訊問證人辛○○，經證人辛○○詳細確認後證稱：
      （受命法官問：（提示原審卷第47頁判決書附表二編號2
      竊盜案）筆記型電腦你是在何時賣給被告？）應該是97年
      1月賣給被告，不是偷來當日賣給被告，賣了3千元，我是
      在大興三街32號賣給被告。（受命法官問：（提示原審卷
      第48頁判決書附表二編號3、4竊盜案）在臺中市東區竊取
      行動電話及數位相機，你在何時賣給被告？）97年2月2日
      中午12時，行動電話與數位相機是一次賣給被告，地點也
      是大興三街32號，行動電話賣1000元不是500元，數位相
      機賣1500元，不是賣1000元。（受命法官問：本案扣案數
      位相機你說12月底在中興大學附近何處所偷？（提示））
      在96年12月底在中興大學附近停放的汽車，我打破車窗偷
      來的。（受命法官問：（提示偵卷第41頁）本案扣案數位
      相機你說在被告臺中縣太平市○○路465巷56號戶籍處所
      ，賣給被告？）地點我忘記了，因為被告的戶籍處所及店
      面，我都有去過等語（見原審卷第57頁）。參以被告係於
      97年2月15日始承租上開在臺中縣太平市○○○街32號店
      面處所，有被告於本院提出其租賃臺中縣太平市○○○街
      32號店面之契約書附卷可憑，則證人辛○○於原審已明確
      證述於上揭犯罪事實欄所載之時地及金額出售上開物品予
      被告，自不得以其之前後供述有所不符而遽為有利被告之
      認定。
（四）另本案雖無丙○○、戊○○、己○○失竊之上開筆記型電
      腦、行動電話及數位相機扣案可證，惟因證人辛○○係於
      97年3月11日始為警查獲，再循線查獲被告，距證人辛○○竊取上開物品之時，均逾一月以上，時間非短，且上開
      物品均係易於攜帶及藏放之物，亦便於買賣流通，被告復
      係經營手機、電腦、中古複合式3C家電維修買賣為業，此
      有被告於原審98年4月2日準備程序時提出之名片1張附卷
      可查（見原審卷第29頁），則上開物品已為被告出售或藏
      置他處，均有可能；又本案扣案之數位相機1台，雖無被
      害人出面指證係其失竊之物品，然因證人辛○○自警詢時
      起即始終證述係其於附表編號1所示之時地竊取而得，衡
      情若非其竊取該數位相機，豈有無故自攬竊盜犯行之理；
      且因失竊物品者，事後非必然向警報案，為免麻煩而自認
      損失未報案者，亦非少見，亦不得徒以此並無被害人出面
      指證失竊，即認證人辛○○此部分所述為不可採。況認定
      犯罪事實所憑之證據，並不以直接證據為限，即綜合各種
      間接證據，本於推理作用，為認定犯罪事實之基礎，仍非
      法所不許（最高法院27年度滬上字第64號、44年度臺上字
      第702號判例參照）。是本案雖無上開筆記型電腦、行動
      電話及數位相機扣案及無被害人出面指證有失竊扣案之數
      位相機，惟綜合上述卷證，本於推理及衡諸經驗法則等情
      ，已足資認定被告確有觸犯上揭故買贓物之犯行。至被告
      於本院請求傳訊證人庚○○於本院詰問時証稱「（被告有
      無拿國際牌數位相機給你維修嗎？）有，大概97年3月20
      日到大興三街去跟他拿相機維修。」、「（這個相機，你
      剛說除了影像外，沒有其他問題，是否還要再報第二次價
      ？）因為，檢查完後，還要再跟客戶講實際情形。所以，
      後來，我有跟被告再第二次報價。二月底第一次報價是報
      全新的，是報3500元，第二次報價是在三月二十日，是中
      古的零件，報價1500元。」、「（請補充二月底，被告是
      如何跟你詢問維修的？）他打電話來說他有一台國際牌相
      機，維修的話要多少錢，所以我先跟他報一個價錢，三千
      五百元，他說要考慮看看，等到三月二十日他有空，就打
      電話叫我過去拿相機維修。當天，後來我當面跟他報第二
      次價格，中古一千五百元的價格。被告同意，我回去以後
      ，大約半小時，被告就打電話叫我把相機拿回去了。二月
      底到三月二十日這中間，就沒有在因為這台相機聯絡過了
      。」、「（本件全新國際牌相機的價格？）全新要一萬元
      。中古的話，大概只有一半左右，五、六千元。所以，我
      建議被告用中古的零件，壹仟五百元來維修，比較划算。
      係維修影像集光器該部分零件。」等情，足見本件縱使被
      告交付維修之國際牌相機的價格屬中古物品，惟其價格亦
      有五、六千元。証人建議被告用中古的零件壹仟五百元加
      以維修，其間亦有2、3千元之價差利益可圖，被告辯稱「
      本件國際牌相機的價格僅有一千五百元，要用壹仟五百元
      來維修，並無價差利益可圖，被告自不可能向證人辛○○
      以一千五百元價格購買本件國際牌相機。」云云，為被告
      卸責之詞，亦無足採信。
（五）綜上所述，被告上開所辯，應係事後卸責之詞，並非可採
      。證人辛○○於附表所示之時地竊得上開物品後，分別於
      上揭時地將之出售予被告等情，應堪認定。而按證人辛○○與被告並非熟識，被告復自承係經營手機、電腦、中古
      複合式3C家電維修買賣為業之人，為免收購來歷不明之贓
      物，理應詳加詢問辛○○上開物品之來源及以合理之價格
      購買，甚至簽訂書面契約，以杜爭議，茲被告卻未加詢問
      上開物品來源，即分別以上開3000元、1500元或1000元顯
      不相當之價格，貿然對不熟識之辛○○購買價值不低之上
      開物品，是被告上揭故買贓物之犯行，事證明確，堪以認
      定。又本件事證明確，已如上述，被告於本院請求傳訊證
      人甲○○証明97年2月間証人有目睹辛○○拿上開相機前
      去找被告維修，甲○○經本院傳訊未到，且被告自警偵訊
      及原審對此有利之証據，果有其事，何以自始未提出要求
      調查，顯有悖於常情，故本院認核無再傳訊之必要，併為
      敘明。
三、核被告所為，均係犯刑法第349條第2項之故買贓物罪。被告
    上開3次故買贓物犯行，時間不同，犯意各別，應分論併罰
    。查被告前於95年間，因贓物案件，經原審95年度訴字第18
    18號判決判處有期徒刑4月，嗣經本院以96年度上易字第404
    號判決上訴駁回確定，於96年6月13 日易科罰金執行完畢，
    有臺灣高等法院被告前案紀錄表在卷可稽，被告於5年內再
    故意犯本件有期徒刑以上刑之3罪，均為累犯，應各加重其
    刑。又依司法院大法官會議釋字第662 號之解釋意旨，認現
    行刑法第41條第2項規定，違反憲法第23條而失其效力，亦
    即數罪均得易科罰金，併合處罰應執行刑逾6月，仍應得易
    科罰金。原審認上訴人罪證明確，予以論罪科刑，固非無見
     ，惟查，原審未及審酌上開大法官會議之解釋意旨，而對
    本件被告判刑及定執行刑，並均未諭知易科罰金之折算標準
    ，尚有未洽。上訴人上訴意旨否認犯罪，雖無可取，惟原判
    決既有可議，即無可維持，自應由本院加以撤銷改判。爰審
    酌被告為貪圖利益，而以低價購買辛○○竊得之上開物品，
    犯罪之動機、目的可議，所生手段平和，而其故買贓物之行
    為，足以助長竊盜之猖獗，並使失竊者難以回復其損害，所
    生危害非輕，及其犯後未與上開被害人和解等一切情狀，分
    別量處如主文所示之刑，及定其應執行之刑，並均諭知易科
    罰金之折算標準，以示懲儆。
據上論結，應依刑事訴訟法第369條第1項前段、第364條、第299
條第1項前段，刑法第349條第2項、第47條第1項、第51條第5款
、第41條第1項前段，刑法施行法第1條之1第1項、第2項前段，
判決如主文。
本案經檢察官乙○○到庭執行職務。
中    華    民    國    98    年    7     月    21    日
            刑事第二庭    審判長法  官  李  璋  鵬
                                法  官  胡  忠  文
                                法  官  蕭  錦  鍾
以上正本證明與原本無異。
不得上訴。
                                書記官  吳  雅  菁
中    華    民    國    98    年    7     月    21    日
附錄本案論罪科刑法條全文
刑法第349條第2項：
搬運、寄藏、故買贓物或為牙保者，處5年以下有期徒刑、拘役
或科或併科1千元以下罰金。
附表：
┌──┬──────┬───────┬───┬───────────┬───────┐
│編號│竊盜時間    │竊盜地點      │被害人│竊盜方法              │竊得財物      │
│    │            │              │      │                      │              │
├──┼──────┼───────┼───┼───────────┼───────┤
│ 1. │96年12月底某│臺中市南區中興│不詳  │持在該處路旁撿拾之石頭│國際牌DMC-FX01│
│    │日          │大學附近某路邊│      │，敲破某不詳車號之車輛│G型號之數位相 │
│    │            │              │      │右後方車窗玻璃，竊取右│機1台         │
│    │            │              │      │開財物得手。          │              │
├──┼──────┼───────┼───┼───────────┼───────┤
│ 2. │96年11月11日│同上地點      │丙○○│持在該處撿拾客觀上足對│筆記型電腦1臺 │
│    │凌晨3時55分 │              │      │人之生命、身體、安全構│              │
│    │許          │              │      │成威脅，具危險性足供為│              │
│    │            │              │      │兇器使用之鐵鎚1支，先 │              │
│    │            │              │      │打破丙○○所有車牌號碼│              │
│    │            │              │      │9U-3533號自小客車車窗 │              │
│    │            │              │      │玻璃，進入車內竊取林泓│              │
│    │            │              │      │錩所有右開財物，得手後│              │
│    │            │              │      │，變賣花用一空。      │              │
├──┼──────┼───────┼───┼───────────┼───────┤
│ 3. │97年2月1日上│臺中市東區東橋│戊○○│持在該處撿拾之石頭打破│華碩廠牌之黑色│
│    │午6時許     │里建智街126號 │      │戊○○所有車牌號碼9U-0│行動電話1支（ │
│    │            │之地下室停車場│      │113號自小客車車窗玻璃 │價值約15000元 │
│    │            │              │      │，進入車內竊取戊○○所│）            │
│    │            │              │      │有右開財物，得手後，變│              │
│    │            │              │      │賣花用一空。          │              │
├──┼──────┼───────┼───┼───────────┼───────┤
│ 4. │97年2月1日上│同上地點      │己○○│持在該處撿拾之石頭打破│國際牌DMC-FX30│
│    │午6時許     │              │      │己○○所有車牌號碼6876│GT-K型號之數位│
│    │            │              │      │-FY號自小客車車窗玻璃 │相機1台（價值 │
│    │            │              │      │，進入車內竊取己○○所│約14000元）   │
│    │            │              │      │有右開財物，得手後，變│              │
│    │            │              │      │賣花用一空。          │              │
└──┴──────┴───────┴───┴───────────┴───────┘


司法院資訊處製作；財團法人民間司法改革基金會備份。
